臺灣臺南地方法院刑事判決　　　　　　 100年度易緝字第83號
公　訴　人　臺灣台南地方法院檢察署檢察官
被　　　告　詹逸海
上列被告因贓物等案件，經檢察官提起公訴（87年度偵字第9586
號、88年度偵字第8098號），本院判決如下：
    主  文
本件免訴。
    理  由
一、公訴意旨略以：莊慶和明知其所有於民國84年4 月20日所失
    竊之車號JD-5997 號（85年8 月26日申領新領車牌改為G2-2
    456 號）（車身號碼：WDBCA25D1JA395041 ），1988年份賓
    士牌黑色自小客車，並未尋獲，緣陳萬河利用曾為莊慶和保
    養該車持有車籍資料之便，於85年8 月6 日在台北市○○區
    ○○路1 段172 巷1 號前，竊取凱薩堡國際開發有限公司（
    下稱凱薩堡公司、負責人張盛振）所有車號BC-7859 號（車
    身號碼：BCA25DOJA414472 ）黑色賓士牌自小客車1 輛（年
    份、顏色、款式均與莊慶和失車相同），委由劉嘉明偽造莊
    慶和失車車身號碼WDBCA25D1JA395041 鋁牌，將竊得之凱薩
    堡公司所有車身號碼牌換下，裝上偽造之莊慶和車身號碼牌
    ，並拆下車號BC-7589 號車牌2 面，將車置於台北市南港區
    成功橋下，利用警方執勤時發現，警方並根據偽造之車身號
    碼牌，誤認車主係莊慶和，而通知莊慶和領回失車。85年8
    月21日下午4 時30分許，莊慶河明知台北市南港分局所尋獲
    之賓士車，非其失車，竟與陳萬河共謀，自警局將凱薩堡公
    司之失車領回收受，交由陳萬河管領出售。詹逸海明知陳萬
    河代售之上開賓士車來源不明，竟借用不知情當時任職時代
    當鋪同事胡達揚身分證，將車輛辦理過戶登記胡達揚名義，
    並於85年8 月26日向台北市監理所註銷莊慶和JD-5997 號舊
    牌，請領新車牌G2-2456 號，補發行照，致生損害於監理機
    關對車籍管理之正確性。
二、按案件時效已完成者，應諭知免訴之判決；又免訴判決，得
    不經言詞辯論為之，刑事訴訟法第302 條第2 款及第307 條
    分別定有明文。次按被告行為後，刑法業於94年2 月2 日修
    正公布，並於95年7 月1 日施行，依現行刑法第2 條第1 項
    規定：「行為後法律有變更者，適用行為時之法律；但行為
    後之法律有利於行為人者，適用最有利於行為人之法律」，
    而因追訴權時效之長、短，關係行為人是否受到刑事追訴或
    處罰，追訴權時效完成者，依刑事訴訟法第302 條第2 款規
    定應諭知免訴判決，又免訴判決為實體判決，故關於刑法第
    80條、第83條追訴權時效期間、停止相關規定之修正，應屬
    實體刑罰法律變更，而有刑法第2 條第1 項規定之適用，合
    先敘明。
三、經查：
  (一)本件被告詹逸海涉犯刑法第216 條、第214 條行使明知不實
    事項使公務員登載不實罪嫌、刑法第349 條第1 項收受贓物
    罪嫌，法定最重本刑均為3 年以上10年未滿之有期徒刑；若
    依修正前刑法第80條第1 項第2 款及第83條第1 項、第3 項
    之規定，其追訴權時效期間均為10年，追訴權之時效，如依
    法律之規定，偵查、起訴或審判之程序不能開始或繼續時，
    停止其進行，停止原因繼續存在之期間，如達於上開10年追
    訴權時效期間4 分之1 （即2 年6 月）時，其停止原因視為
    消滅，則本件追訴權時效加計4 分之1 停止期間應均為12年
    6 月；若依修正後刑法第80條第1 項第2 款及第83條第1 項
    、第2 項第2 款之規定，其追訴權時效均為20年，追訴權之
    時效，因起訴、依法應停止偵查或因犯罪行為人逃匿而通緝
    者，停止進行，審判程序因被告逃匿而通緝，不能開始或繼
    續，而期間已達於上開20年追訴權時效期間4 分之1 （即5
    年）時，其停止原因視為消滅，則本件追訴權時效加計4 分
    之1 停止期間即均為25年；是經比較新舊法之結果，自以修
    正前刑法上開規定，對於被告有利，依刑法第2 條第1 項規
    定，本件自應適用被告行為時之上開修正前刑法之規定。
  (二)又本案被告詹逸海被訴涉犯刑法第216 條、第214 條行使明
    知不實事項使公務員登載不實罪嫌、刑法第349 條第1 項收
    受贓物罪嫌，其犯罪行為終了日為85年8 月26日，經公訴人
    自87年8 月17日開始偵查，於88年8 月31日提起公訴，88年
    10月12日繫屬於本院，因被告逃匿，經本院於90年5 月31日
    以90年南院刑緝字第300 號通緝書發布通緝，致審判之程序
    不能開始等情，有本院88年度訴字第1178號全卷及卷附通緝
    書可稽。茲因被告所涉上揭行使明知不實事項使公務員登載
    不實罪嫌、收受贓物罪嫌，追訴權之時效期間加計因通緝而
    停止之期間，共計為12年6 月，已如前述；又自公訴人87年
    8 月17日開始偵查迄90年5 月31日本院發布通緝期間，除88
    年8 月31日公訴人提起公訴至88年10月12日案件繫屬於本院
    此段期間外，依司法院大法官釋字第138 號解釋，此期間追
    訴權既無不行使之情形，自不生時效進行之問題；是本案追
    訴權時效應於100 年10月28日完成。揆諸前開說明，爰不經
    言詞辯論，逕為諭知免訴之判決。
據上論斷，應依刑事訴訟法第302條第2款、第307條，判決如主
文。
中    華    民    國   100    年    12    月    21    日
                      刑事第九庭審判長法  官  鍾邦久
                                      法  官  包梅真
                                      法  官  黃堯讚
以上正本證明與原本無異。
如不服本判決應於收受本判決後10日內向本院提出上訴書狀，並
應敘述具體理由。其未敘述上訴理由者，應於上訴期間屆滿後20
日內向本院補提理由書狀（均須按他造當事人之人數附繕本）「
切勿逕送上級法院」。
                                      書記官  許雅華
中    華    民    國   100    年    12    月    21    日